【裁判字號】    89,訴,101
【裁判日期】    890517
【裁判案由】    偽造文書等
【裁判全文】
臺灣雲林地方法院刑事判決                          八十九年度訴字第一一號
    公  訴  人  臺灣雲林地方法院檢察署檢察官
    被      告  乙○○
    選任辯護人  吳炳輝
右被告因偽造文書等案件，經檢察官提起公訴（八十八年度偵字第五五九四號），本
院判決如左：
    主  文
乙○○行使偽造私文書，足以生損害於公眾及他人，處有期徒刑拾月；又公司負責人
為納稅義務人，以詐術逃漏稅捐，處有期徒刑肆月。應執行有期徒刑壹年，緩刑年
。
    事  實
一、乙○○前無不良前科紀錄。其係設於雲林縣土庫鎮○○路九九號國地營造股份有
    限公司〔下簡稱國地營造〕之負責人。民國八十四年初某日，乙○○明知丙○○○係受僱於甲○○擔任土木工作，並未在國地營造任職及支薪，為逃漏該公司營
    利事業所得稅，乃由甲○○〔甲○○涉嫌幫助逃漏稅部分，已另由檢察官偵辦〕
    提供丙○○○印章等資料，再由國地營造負責人乙○○委請不知情之某會計人員
    ，於八十四年申報該公司營利事業所得稅時，虛偽登載丙○○○八十三年薪資為
    新台幣〔下同〕二十萬元，並填具其業務上作成之八十三年度各類所得扣繳暨免
    扣繳憑單；同時在不詳時地偽造丙○○○之薪資表，並以甲○○交付之丙○○○
    之印章，盜蓋於該薪資表上，而持以行使之。又另起犯意，以詐術方法，向財政
    部台灣省中區國稅局雲林縣分局申報營利事業所得稅，使其營業成本增加，營利
    所得減少，逃漏營利事業所得稅五萬元，致丙○○○增加綜合所得稅賦，足以生
    損害於該管稅捐稽徵機關對於稅捐稽徵之正確性及丙○○○權益。
二、案經丙○○○訴由臺灣雲林地方法院檢察署檢察官偵查起訴。
    理  由
一、訊之被告乙○○，對於由甲○○提供丙○○○印章等資料，由其公司填具八十三
    年度各類所得扣繳暨免扣繳憑單、及丙○○○薪資表，蓋用丙○○○印章於薪資
    表等情不諱，惟否認有偽造文書等犯行，辯稱：丙○○○係甲○○僱用，與被告
    不相識，被告將虎尾溪堤防部分工程，轉包由甲○○施作，所需人員由甲○○負
    責，有關工資及保費均由被告公司負擔，營造業慣例由工頭負責部分工程，找尋
    臨時工，再由公司發放薪資及工程款，是公司給付承包費用及人員薪資，亦由甲○○持告訴人印章具領發放，此從薪資具領清冊旁載有「錦農」字跡為證。丙○○○應繳納稅款，已由甲○○代納，並有和解書足憑云云。惟查，右揭事實，已
    據告訴人丙○○○指訴綦詳，並有國地營造填具之八十三年度各類所得扣繳暨免
    扣繳憑單、及員工薪資具領清冊影本足稽。而被告申報丙○○○在國地營造支薪
    二十萬元，使國地營造營運成本增加，營利所得減少，計逃漏營利事業所得稅達
    五萬元之情，復經本院查明屬實，有財政部台灣省中區國稅局八十九年四月十日
    中區國稅一字第八九００二０八三七號函可按。參以國地營造將虎尾溪堤防部分
    工程轉包與甲○○經營之土木包業，性質上屬於承攬，甲○○就其轉得之該工程
    ，自行僱工施作，自負盈虧，無論工作人員支薪、物料、會計帳務，均與國地營
    造各自獨立。亦即甲○○就其轉包工程，無論工作人員之僱用、支薪，物料管制
    ，均由甲○○獨自負責，國地營造均無置喙餘地，此從被告乙○○供稱不認識丙○○○等情自明。甲○○既非在國地營造上班，尚難認甲○○為國地營造之工頭
    ，此部分被告辯稱係依甲○○僱工發給薪資等情，諉無足採。而丙○○○係受僱
    於甲○○，並未受僱於國地營造，則被告明知丙○○○非其公司員工，竟以甲○○提供之丙○○○印章等資料，擅在國地營造員工薪資具領清冊蓋章，表示丙○○○在國地營造支薪；同時並據以掣發丙○○○八十三年度各類所得扣繳暨免扣
    繳憑單而行使之，其偽造文書犯意至明。又其以上述方法，向財政部台灣省中區
    國稅局雲林縣分局申報營利事業所得稅，使其營業成本增加，營利所得減少，致
    逃漏營利事業所得稅五萬元，其逃漏稅應甚灼然。被告辯稱其將虎尾溪堤防部分
    工程，轉包由甲○○施作，所需人員由甲○○負責，有關工資及保費均由被告公
    司負擔，營造業慣例由工頭負責部分工程，找尋臨時工，再由公司發放薪資及工
    程款，其無偽造文書及逃漏稅捐云云，尚難採信。事證明確，被告犯行堪以認定
    。
二、核被告偽造薪資具領清冊，盜蓋丙○○○印章而行使之所為，係犯刑法第二百十
    六條、第二百十條行使偽造私文書罪。其盜蓋印章行為，為偽造私書之階級行為
    ，不另論罪；此部分公訴人就盜用丙○○○印章部分，認係偽造署押，容有未洽
    ；其業務上掣發不實之八十三年度各類所得扣繳暨免扣繳憑單而行使之所為，係
  犯刑法第二百十六條、第二百十五條行使業務上登載不實之罪。上揭偽造之低度
    行為，各為行使之高度行為所吸收，不另論罪。上揭二罪間，係一行為犯之，為
    想像競合犯，依刑法第五十五條規定，應論以情節較重之行使偽造私文書罪。其
    以上揭詐術方法逃漏稅捐，係犯稅捐稽徵法第四十一條之罪。所犯前揭行使偽造
    私文書與逃漏稅捐二罪間，因違反稅捐稽徵法部分，其受刑罰僅係「代罰」性質
    ，與行使偽造私文書之罪，乃犯意各別，行為互殊，應分論併罰，難認有方法結
    果之牽連關係。是公訴人就此部分請依牽連犯論處，容有未洽。其利用不知情之
    某會計人員，製作不實之薪資冊並填具各類所得扣繳暨免扣繳憑單，而向該管稅
    捐機關申報營利事業所得稅，係間接正犯。公訴人就此部分未予論及，亦有未洽
    。爰審酌被告將工程轉包後，取具下游承包商之員工丙○○○資料，藉此犯罪逃
    漏營利事業所得稅，參酌其逃漏數額為五萬元，已如上述，對於國庫之損害非鉅
    ，危害性有限，且犯後與丙○○○達成和解，由甲○○代繳應納稅款，有和解書
    可憑，及其素行資料、動機、目的、犯罪後態度度等一切情狀，量處如主文所示
    之刑，並就所宣告之刑定其應執行之刑。末查，被告前未曾受有期徒刑以上刑之
    宣告，有台灣雲林地方法院檢察署刑案資料查註紀錄表、及本院被告全國前案紀
    錄表在卷可稽，其經此教訓，當知惕勵，應無再犯之虞，本院綜合各情，認前揭
    對其所宣告之刑，宜以暫不執行為適當，併宣告緩刑三年，以啟自新。至上述員
    工薪資具領清冊之印文，係丙○○○領取薪水時交付甲○○，已經證人甲○○到
    庭證明，並非偽造，亦非屬被告所有，爰不予宣告沒收，併予敘明。
據上論斷，應依刑事訴訟法第二百九十九條第一項前段，稅捐稽徵法第四十七條第一
款、第四十一條，刑法第十一條前段、第二百十六條、第二百十條、第二百十五條、
第五十一條第五款、第七十四條第一款，判決如主文。
本案經檢察官施添寶到庭執行職務。
中      華      民      國    八十九    年      五      月     十七     日
                                        臺灣雲林地方法院刑事第一庭
                                            法  官
右正本證明與原本無異。
如不服本判決，應於判決送達後十日內向本院提出上訴狀( 應附繕本 )。
                                            書記官
中      華      民      國    八十九    年      五      月     十七     日
附錄論罪科刑法條：
刑法第二百十六條
行使第二百十條至第二百十五條之文書者，依偽造、變造文書或登載不實事項或使登
載不實事項之規定處斷。
刑法第二百十條
偽造、變造私文書，足以生損害於公眾或他人者，處五年以下有期徒刑。
稅捐稽徵法第四十一條
納稅義務人以詐術或其他不正當方法逃漏稅捐者，處五年以下有期徒刑、拘役或科或
併科一千元以下罰金。


司法院資訊處製作；財團法人民間司法改革基金會備份。
